【裁判字號】    92,台上,920
【裁判日期】    920227
【裁判案由】    違反懲治走私條例
【裁判全文】
最高法院刑事判決                                九十二年度台上字第九二０號
    上  訴  人  乙○○
                甲○○
右上訴人等因違反懲治走私條例案件，不服台灣高等法院台中分院中華民國九十一年
十月三十一日第二審更審判決（九十一年度上更(二)字第二三０號，起訴案號：台灣台
中地方法院檢察署八十七年度偵字第二一四三三號、八十八年度偵字第四四七七號）
，提起上訴，本院判決如左：
    主  文
原判決撤銷，發回台灣高等法院台中分院。
    理  由
本件原判決認定：上訴人乙○○係中港鮮魚行之負責人與江敏騰、林家成、劉育成（
另案偵辦）及上訴人甲○○暨其他不詳姓名、年籍已成年之男子數人，基於私運未貼
專賣憑證之洋菸管制物品進口販賣之犯意聯絡，於民國（下同）八十七年八月上旬起
，渠等先在乙○○所承租之臺中縣清水鎮○○路梧棲漁港內之中港養殖場內鑿穿地面
接通港區水道，並架設輸送帶，安裝電源，再以鐵板覆蓋遮掩及搭建鋼架倉庫計畫儲
放私貨，乙○○於該地下水道工程完成後，即與劉育成、江敏騰、林家成、甲○○及
不詳姓名年籍之成年男子等人，於八十七年十月二日晚上由該不詳姓名之成年男子數
名藉漁船掩護，自境外海上走私進口大批未稅洋菸，並由甲○○負責把風，劉育成、
江敏騰、林家成等負責搬運，將未稅洋菸利用上開地下水道運入養殖池，藏置於養殖
池內之鋼架倉庫。嗣於八十七年十月三日凌晨，有港警人員在該梧棲港下水道發現可
疑人影，但又跑掉，不悉何人，經警下水搜尋，發現有一地下水道，疑有人進出，因
深夜搜尋不易，俟天亮後再度搜查，發現養殖場有密室，密室上有暗道，另有輸送帶
等，明顯係供走私上岸之用，乃進一步追查嫌犯，而於警方尚未查悉嫌犯之同（三）
日上午，乙○○已獲悉上述走私密道被警方發覺之事，旋即著由甲○○出面投案，由
甲○○一人承擔上開行為，甲○○乃於同日廿四時許，先打電話向該港警所刑事組長
賴械壹自首，再於翌（四）日九時五十分許帶同警方人員至養殖場，說明密道地點及
藏放私菸處所。警方因而查扣走私進口之大杜夫牌七萬八千九百二十五包、峰牌二
萬五千包、七星牌一萬五千零九包之未稅走私洋菸，核計其完稅價格為新台幣（下同
）二百七十七萬九千二百四十四元（已逾當時公告數額十萬元）等情，因而撤銷第一
審關於走私部分不當之科刑判決，改判分別論處上訴人乙○○、甲○○共同私運管制
物品進口逾公告數額罪刑，固非無見。
第按共同被告不利於己之陳述，固得採為其他共同被告犯罪之證據，惟此項不利之陳
述，須無瑕疵可指，而就其他方面調查，又與事實相符，始得採為其他共同被告犯罪
事實之認定。查原判決認上訴人乙○○參與本件走私犯行，係以共同被告甲○○之陳
述為主要依據，惟甲○○於警局初訊中供稱：走私密道係自稱為陳水德之人所建造，
繼又供稱「（載運未稅洋菸之漁船）船名為順海發號，走私次數總共貳次，第一次於
八十七年九月下旬（正確時間我忘記了），第二次係於八十七年十月二日（正確時間
我忘記了，該次即為貴所所查獲）」「……每次僅係順海發號漁船載運未稅洋菸進口
的，我沒有見過其他船隻涉及走私之情事」。又稱：「乙○○叫我擔任把風工作，給
我新台幣貳萬元正之代價，另出面投案頂罪部分，是給我新台幣壹佰萬元整作為安家
之費用」（見偵查卷第一三一頁背面起），惟順海發號船長郭進旺於警訊中已否認有
走私情事，僅於警方訊問「警方查證『順海發號』漁船於八十七年十月二日晚間停靠
在漁港碼頭的地點正後方正好是中港養殖場走私地下道的入口，當時船上有那些人，
在作何事」時，供稱：「當時船上有我（指郭進旺）本人及莊瑞松、莊振強等三人，
我們三人當時都在睡覺」（見同上卷第一三七頁背面），且原判決亦僅認定「……於
八十七年十月二日晚上由該不詳姓名之成年男子數名藉漁船掩護，自境外海上走私進
口大批未稅洋菸……」，則共同被告甲○○供述本件走私洋菸係由順海發號漁船走私
進口云云，即有瑕疵，又上訴人乙○○如何交付甲○○壹佰萬元作為頂罪之安家費？
再上訴人等如何與他人共同走私進口未稅洋菸？上訴人等係共同參與走私行為，抑或
他人走私進口後始行運送？凡此均與上訴人等犯罪之構成要件攸關，原審未詳加調查
，明白審認，遽行判決，即有依法應調查證據未予調查之違誤。次按犯罪事實應依證
據認定之，無證據不得推定其犯罪事實，刑事訴訟法第一百五十四條定有明文。查原
判決事實雖認定上訴人等自境外海上走私進口大批未稅洋菸，惟並未於理由內說明其
依據，僅以上訴人等先在中港養殖場內搭建倉庫及架設地下水道，俟不詳年籍之成年
男子數人藉漁船自境外海上走私未稅洋菸進入梧棲港內後，再由上訴人甲○○把風，
劉育成、江敏騰、林家成負責運送，利用地下水道將未稅洋菸運入倉庫內藏放，足見
上訴人乙○○、甲○○等人與該不詳姓名之成年男子數人事先已有周詳之計畫，各自
分擔工作，方能如此精準配合，即認上訴人乙○○、甲○○就該不詳姓名之成年男子
數名自境外海上走私進口之行為，應同負共同正犯之罪責亦嫌速斷。以上或為上訴意
旨所指摘或為本院得依職權調查之事項，應認原判決仍有撤銷發回更審之原因。至上
訴人被訴不另諭知無罪部分，與上述有罪部分，有裁判上一罪，應一併發回，併此
明。
據上論結，應依刑事訴訟法第三百九十七條、第四百零一條，判決如主文。
中      華      民      國    九十二    年      二      月    二十七    日
                              最高法院刑事第十一庭
                                  審判長法官  呂  潮  澤
                                        法官  白  文  漳
                                        法官  陳  世  雄
                                        法官  孫  增  同
                                        法官  林  開  任
      右正本證明與原本無異
                                              書  記  官
中      華      民      國    九十二    年      三      月      四      日


司法院資訊處製作；財團法人民間司法改革基金會備份。
